# 请教各位高手：商誉测试未来盈利与弥补亏损的递延所得税确认之间的逻辑

提问人：JXCY_ZDP 时间：2016-01-24 23:55:37
各位大师： 请教 2014 年某上市公司溢价收购了一个全资子公司，形成了商誉 5 亿元，在收购完成前该公司一直处于亏损状态，未弥补亏损达到 12 亿元。在 2014 年末进行商誉减值测试，关于管理层的预测，预计未来 5 年将实现 10 亿元利润，现金流折现后企业价值与现有净资产和商誉之和基本一致，结论是商誉不减值。 而未来 5 年的盈利是否应作为弥补亏损以及递延所得税资产确认的依据？两者之间是否存在必然逻辑关系？ 出现了几方观点： A 应该根据预测的 5 年利润确认递延所得税资产，这样同一个假设报告才成立，否则商誉应该减值，两者间必然有一方是有问题的，准则讲解规定“在判断企业于可抵扣暂时性差异转回的未来期间是否能够产生足够的应纳税所得额时，应考虑：该部分情况的预测应当以经企业管理层批准的最近财务预算或预测数据以及该预算或者预测期之后年份稳定的或者递减的增长率为基础。”未来如果发生预测变化，根据情况冲回递延所得税资产、同时确认商誉减值便是。
B 不应该确认，原因是“如企业最近期间发生亏损，仅在有足够的应纳税暂时性差异可供利用的情况下或取得其他确凿的证据表明其于未来期间能够取得足够的应纳税所得额的情况下，才能够确认可抵扣亏损和税款抵减相关的递延所得税资产。”管理层预测可以作为商誉减值的测试的依据，但是不能作为确凿的证据，两者之间不矛盾，也没有必然联系。 C 可以考虑部分确认，应该可以确认未来一年可以实现的利润弥补亏损金额对应的递延所得税资产，未来一年的是可以预见性很强，预算数据也经管理层批准的下一年的经营目标。
感觉三种的思路都有准则依据，不知如何是正确，请各位高手指教！

回答人：chenyiwei
观点A较为合理。对被收购方的商誉减值测试和未来是否很可能产生足够多的应纳税所得额之间是存在紧密逻辑关系的，因此两者之间的结论不应出现不一致情况。

提问人：JXCY_ZDP 时间：2016-01-26 00:20:25
陈版，另外我还有个考虑，是否合理？ 像这种情况，在购买日之后的 12 个月之内出现的情形，是否是可以认为是属于“购买日后 12 个月内，如果取得新的或进一步的信息表明相关情况在购买日已经存在，预期被购买方在购买日可抵扣暂时性差异带来的经济利益能够实现的，购买方应当确认相关的递延所得税资产，同时减少由该企业合并所产生的商誉，商誉不足冲减的，差额部分确认为当期损益（所得税费用）“。 请陈版进一步指点！

回答人：chenyiwei
关键是如何证明该状态或情况在购买日已存在，只是在购买日后 12 个月内才获知。

提问人：JXCY_ZDP 时间：2016-01-26 00:22:38
陈版，请问由于事项是发生在收购完成的当年，是否可以认为符合”购买日后 12 个月内，如果取得新的或进一步的信息表明相关情况在购买日已经存在，预期被购买方在购买日可抵扣暂时性差异带来的经济利益能够实现的，购买方应当确认相关的递延所得税资产，同时减少由该企业合并所产生的商誉，商誉不足冲减的，差额部分确认为当期损益（所得税费用）“的情形？ 请进一步指导？

回答人：chenyiwei
"在收购完成的当年出现"和“在购买日已存在”这两者还是有区别的，当然在实际操作中不一定能够明确区分。

提问人：JXCY_ZDP 时间：2016-01-26 11:37:44
陈版那么还回复我，太感动了，您注意身体。 从实际上来讲，溢价收购，主要是当时并购方看好未来市场价格提升以及整合效应，由于原被收购方处于停产状态，未来盈利的可以预见到的，后期市场的价格比购买日的预期确实高了。具体金额，在这个时点往回看，确实存在向您说的疑问。因此，该未来的盈利也是比较谨慎的预测，比现在市场价格低很多的保守估计结果。 在这个背景下，是否您认为该情况只能认定为 12 个月内才获知？

回答人：chenyiwei
一般还是认为属于购买日后新出现情况的可能性更大。

提问人：JXCY_ZDP 时间：2016-02-18 22:50:26
陈版，我想继续深入咨询一下，假设企业除了未弥补亏损外，还有 2 个亿计提的减值准备，如果第六年还有盈利（如：6-10年每年有5000 万税前利润），那么减值准备是否也应该在当期确认递延所得税资产呢？该如何处理呢？

回答人：chenyiwei
6~10年后的预测可靠性如何是很有疑问的，一般不作为确认递延所得税资产的充分、适当证据。资产减值准则也规定“建立在预算或者预测基础上的预计现金流量最多涵盖 5 年......”。

提问人：JXCY_ZDP 时间：2016-02-19 22:57:58
我能这样理解吗？未来 5 年预计只有 10 亿元的利润，未弥补亏损 12 亿元+减值 2 亿元，只能确认 10 亿元的递延所得资产，也无所谓是对应的递延项目是可抵扣的亏损还是减值准备？还是有个优先顺序呢？

回答人：chenyiwei
应优先以“可抵扣亏损”的名义确认递延所得税资产。类似问题在版面上讨论很多，你可以搜索一下。

提问人：zengfengxia 时间：2016-03-14 11:04:17
陈版，资产减值准则也规定“建立在预算或者预测基础上的预计现金流量最多涵盖 5 年......”。实务中，针对一些超过 5 年的资产减值，应当如何处理？

回答人：chenyiwei
应按照准则的这一规定编制未来的现金流量预测。